最高法院民事判決　　　　　　　　　　　　　　　　八十八年度台上字第五八○號
　　上　訴　人　丙 ○ ○
　　　　　　　　乙○○○
　　被 上訴 人　甲 ○ ○
　　　　　　　　即蘇雪梅
　　訴訟代理人　劉喜律師
右當事人間請求損害賠償等事件，上訴人對於中華民國八十七年五月四日台灣高等法
院台中分院第二審判決（八十六年度上字第四一九號），提起上訴，本院判決如左：
    主  文
原判決除假執行部分外廢棄，發回台灣高等法院台中分院。
    理  由
本件被上訴人主張：上訴人丙○○曾與伊夫陳順仁相姦，於民國八十五年五月六日與
伊達成和解，丙○○保證日後不再與陳順仁往來，包括不得有信件往來、共同居住、
以電話聯絡感情、並同出遊、共同搭車等行為，否則應給付伊新台幣（下同）一百萬
元，被上訴人乙○○○為連帶保證人。詎簽訂和解書後，上訴人丙○○仍秘密與陳順
仁往來，且透過第三人代為聯絡約會之時地，多次相姦，陳順仁並於八十五年七月二
十一日十四時許以小客車載丙○○在西螺附近之國道因超速被拍照片。爰本於和解契
約、侵權行為法則，求為命上訴人連帶給付一百萬元並加計法定遲延利息之判決。
上訴人則以：伊未違反和解契約，被上訴人不能提出丙○○與陳順仁通話之錄音紀錄
，否認被上訴人提出之錄音內容係丙○○被訴妨害家庭案件後發生等語。資為抗辯。
原審將第一審所為被上訴人敗訴之判決廢棄，改判如其聲明。無非以：上訴人丙○○
因與被上訴人之夫陳順仁相姦，與被上訴人成立和解，承諾不再與陳順仁包括以電話
聯絡感情、共同搭車等行為之往來，否則應給付被上訴人一百萬元，並以上訴人乙○
○○為連帶保證人，有和解書可稽。而上訴人丙○○於八十五年七月間仍與陳順仁以
電話聯絡感情及共同搭車等情，業有被上訴人提出之錄音帶及譯文為證，該錄音帶經
法務部調查局鑑定無剪接情事，其內被上訴人聲音與本人音質相同（上訴人丙○○未
依通知前往受鑑定），與譯文內容大致相同。上訴人對錄音帶中丙○○部分之聲音自
認，惟認譯文中有部分漏譯，其餘則不否認。查譯文中之『美雀：他（陳順仁）幾點
去跟你載﹖美惠（張美惠）：八點多，八點多出去的，美雀：他又跑去那裏，他（陳
順仁）載我去坐車時是六點。』部分，上訴人並不爭執，雖上訴人辯稱：此段之前有
漏譯云云，但該漏譯之部分不影響上訴人丙○○搭乘陳順仁之車之事實認定。又觀丙
○○於八十五年七月七日打給張美惠之另通電話譯文『美雀：妳在說電話嗎﹖跟誰﹖
美惠：跟美芳啊！剛剛跟阿仁啊。美雀：阿仁（陳順仁）掛斷了嗎﹖他在說那裏。美
惠：在頑皮豹家出來了。美雀：說要去那兒﹖我打電話打不通啊！美惠：……又問我
妳有沒有打電話來，我告訴他說沒有。美雀：妳該說有，說我叫妳買茶。美惠：沒有
，我說沒。你們二個還在聯絡啊！……美惠：還要向他講嗎﹖美雀：是，說我在家啦
。美惠：不是不要給他知道。美雀：不要給他知，說電話都講二天了，怎麼不給他知
道。美惠：有跟妳說了嗎﹖美惠：是啊！和好了嗎﹖美雀：我怎知道好還是不好﹖…
…』，足見上訴人丙○○向張美惠提及曾打過電話給陳順仁，但打不通，且之前亦曾
講過電話二天，雖然其間亦有漏譯者，惟對其意旨無何大影響。至上訴人丙○○與陳
順仁間電話未被錄音，或另在被上訴人不知處，或以公共電話聯絡，均屬可能，自不
能以未錄得丙○○與陳順仁之通話，即指未以電話聯絡感情。上訴人丙○○於電話中
已自承講電話二天豈能不讓陳順仁知悉，亦曾主動打電話予張美惠，足徵其有互相聯
絡感情之意，至陳順仁邀其乘車，若真不與往來，豈無加以拒絕之理﹖上訴人丙○○
所謂，其無主觀往來之意，被上訴人斷章取義云云，亦無足取。被上訴人以上訴人丙
○○違背和解仍與陳順仁往來，依和解契約及連帶保證關係，請求上訴人連帶給付一
百萬元及法定遲延利息，自屬有據等詞。為其判斷之基礎。
按判決書理由項下，應記載關於攻擊或防禦方法之意見，民事訴訟法第二百二十六條
第三項定有明文，法院為被告敗訴之判決，而其關於防禦方法之意見有未記載於判決
理由項下者，即為同法第四百六十九條第六款所謂判決不備理由。本件上訴人否認被
上訴人提出錄音帶為丙○○被訴妨害家庭後之錄音（見原審卷第三七頁），自屬重要
之防禦方法。查，兩造於八十五年五月六日成立和解，而上訴人丙○○於八十五年四
月十九日因妨害家庭罪嫌經檢察官提起公訴（見原審卷第二八、二九頁），被上訴人
於其提出之錄音譯文上雖載有錄音日期，然該項記載乃被上訴人所為之註記，自不能
為被上訴人有利之證明，原審就此上訴人之防禦方法未調查審認，並於判決書理由項
下說明其取捨之意見，即憑錄音內容認定上訴人丙○○於八十五年七月間仍與陳順仁
以電話聯絡感情及共同搭車，即難謂無判決不備理由之違法。上訴論旨，指摘原判決
不當，求予廢棄，非無理由。
據上論結，本件上訴為有理由，依民事訴訟法第四百七十七條第一項、第四百七十八
條第一項，判決如主文。
中      華      民      國    八十八    年      三      月     十九     日
                              最高法院民事第三庭
                                  審判長法官  范  秉  閣
                                        法官  朱  建  男
                                        法官  曾  煌  圳
                                        法官  許  澍  林
                                        法官  鄭  玉  山
      右正本證明與原本無異
                                              書  記  官
中      華      民      國    八十八    年      四      月      六      日
